【裁判字號】    98,聲再,41
【裁判日期】    980310
【裁判案由】    聲請再審
【裁判全文】
臺灣高等法院臺中分院刑事裁定          98年度聲再字第41號
再審聲請人
即受判決人  甲○○
上列聲請人因強盜等案件，對於本院96年度上訴字第195號，中
華民國97年1月8日第二審確定判決（臺灣台中地方法院95年度訴
字第2276號，起訴案號：臺灣台中地方法院檢察署95年度偵字第
15947、16107號；移送併辦案件：95年度偵字第19313號），聲
請再審，本院裁定如下：
    主  文
再審之聲請駁回。
    理  由
一、聲請意旨略以：（一）原判決認定再審聲請人即受判決人（
    下稱聲請人）甲○○就被害人李亭葦、丙○○之部分，構成
    加重強盜罪，惟依證人丙○○於第一審法院民國95年11月17
    日審判筆錄之證詞可知，聲請人犯案時尚善待被害人，且李
    亭葦、丙○○亦可自由和聲請人互動、聊天、自由行動，甚
    且聲請人及共犯中有人尚因天冷而將衣服脫下欲交給丙○○
    穿，並表明丙○○要走的話，他也不會阻擋等語，足見聲請
    人之行為在客觀上尚未足使被害人等喪失意思自由而達於不
    能抗拒之程度，李亭葦、丙○○交付財物與否，尚有相當之
    意思自由，雖或因主觀上害怕而不願抗拒並交付財物，然尚
    未達不能抗拒之程度，是聲請人此部分至多僅該當刑法第34
    6條第1項之恐嚇取財罪。原判決遽認聲請人所涉為刑法第32
    8條第1項、第330條第1項之攜帶兇器強盜罪，應有不適用法
    則及適用法則不當之違法，且原判決對上開丙○○所為有利
    於聲請人之證言悉予摒棄不採，復未說明其捨棄之理由，亦
    有判決理由不備之違法。證人丙○○於第一審法院95年11月
    17日審理中有利於聲請人之證詞，係判決中已存在於另案之
    證據，而未及於審判中提出，此部分證據如經審酌，並將使
    聲請人受輕於原判決所認罪名之判決，應有再審之利益。（
    二）原判決認定聲請人就丁○○部分，係構成加重強盜罪，
    而非恐嚇取財罪，惟依證人丁○○於96年8月7日原審審判筆
    錄：「（問：有無打你或出言恐嚇？）沒有打我，但是有發
    生拉扯。沒有出言恐嚇我，也不用恐嚇，但是都被拿走了。
    」；證人即共同被告王志華證稱：「（問：何人拿槍？拿手
    銬？）我拿手銬。我從頭到尾沒有看到有槍。」等語，堪信
    聲請人犯案時尚善待被害人，且丁○○亦可自由與聲請人互
    動、聊天、自由行動，足見聲請人之行為在客觀上尚未足使
    被害人喪失意思自由而達於不能抗拒之程度，被害人丁○○
    之交付財物與否，尚有相當之意思自由，是聲請人此部分至
    多僅該當刑法第346條第1項之恐嚇取財罪。原判決遽認聲請
    人所涉為刑法第328條第1項、第330條第1項之攜帶兇器強盜
    罪，應有不適用法則及適用法則不當之違法情形，且原判決
    對上開丁○○、王志華所為有利於聲請人之證言悉予摒棄不
    採，復未說明其捨棄之理由，亦有判決理由不備之違法。（
    三）聲請人固與共同被告陳宗閔等人於95年4月3日凌晨3時
    10分許，在臺中縣龍井鄉○○村○○路○段265巷口附近，
    攔截由戊○○所駕駛之車號R8-8326號自用小客車，並強令
    被害人坐上陳宗閔等人之車輛，帶至臺中縣社口一處廢棄工
    寮，惟聲請人至該工寮吃完早餐隨即離去，並未參與其他共
    同被告取走被害人戊○○財物之行為，且事後亦未分得任何
    贓款、財物，是共同被告陳宗閔等人取走被害人戊○○財物
    之行為既係彼等臨時起意所為，已逸脫原犯意之範圍，而為
    聲請人所難預見，自難認聲請人與共同被告陳宗閔等人有共
    同強盜或恐嚇取財之犯行，為證明此部分事實，聲請人前於
    原審具狀聲請傳訊證人戊○○到庭作證，原審曾認有調查必
    要，而分別於96年8月7日、11月6日、12月25日傳訊證人戊○○，顯然認為本件有傳訊證人戊○○到庭作證之必要，惟
    證人未到庭，原審竟未對之續行傳拘，不待其到庭作證即遽
    行判決，並於原判決理由欄復認為無傳訊證人戊○○之必要
    ，顯有判決理由矛盾、應於審判期日調查之證據而未予調查
    及判決理由不備之違法。（四）聲請人所涉各項犯罪行為，
    共同被告王志華均有參與實行，惟王志華所另涉之如原判決
    事實欄一、(二)所示之犯行，聲請人則無參與實行；且王志
    華迄今均未與任何被害人達成和解、賠償被害人所受損害，
    而聲請人則已勉力與全部被害人李亭葦、丙○○、邱傳森、
    丁○○、林義軒、戊○○等六人均達成和解，賠償全部被害
    人所受損害完畢。是王志華涉案情節顯較聲請人為重，且聲
    請人犯後態度顯較王志華良好，惟原判決仍對聲請人科處與
    王志華相同之刑，復均未具體、詳細說明其審酌刑法第57條
    所定一切情狀之量刑理由，原判決除難謂與「罪刑相當原則
    」無悖外，更有判決不適用刑法第57條規定或適用不當，及
    判決理由不備之違法；且原確定判決僅稱聲請人已與部分被
    害人邱傳森、丁○○、林義軒、戊○○和解，而未審酌聲請
    人亦已與被害人李亭葦、丙○○二人和解之有利於聲請人之
    事實及證據，如經審酌，將使聲請人應受較有利之判決，有
    再開審判程序之必要。（五）聲請人前於原審具狀聲請傳訊
    證人丙○○到庭作證，原審曾認有調查必要，而分別於96年
    8月7日、11月6日、12月25日傳訊證人丙○○，顯然認為本
    件有傳訊證人丙○○到庭作證之必要，惟該證人未到庭，原
    審竟未對之續行傳拘，不待其到庭作證即遽行判決，並於原
    判決理由欄復認為無傳訊證人丙○○之必要，顯有判決理由
    矛盾、應於審判期日調查之證據而未予調查及判決理由不備
    之違法。爰依刑事訴訟法第420條第1項第6款之規定聲請再
    審云云。
二、按法院認無再審理由者，應以裁定駁回之。經前項裁定後，
    不得更以同一原因聲請再審，刑事訴訟法第434條定有明文
    。經查上開聲請意旨（一）、（二）、（三）、（四）部分
    ，前業經聲請人甲○○聲請再審，並經本院97年度聲再字第
    81號刑事裁定認無再審理由，而於97年7月1日予以裁定駁回
    並告確定在案，有上開案號之刑事裁定1份在卷可稽。茲聲
    請人更以同一原因聲請再審，其聲請再審之程序顯屬違背法
    律之規定，自應予以駁回。
三、聲請意旨（五）部分：按刑事訴訟法第420條第1項第6款所
    謂發現確實之新證據，係指該證據於事實審法院判決前已經
    存在，為法院、當事人所不知，不及調查斟酌，至其後始行
    發現，且就證據本身形式上觀察，固不以絕對不須經過調查
    程序為條件，但必須顯然可認為足以動搖原有罪確定判決，
    而為受判決人無罪、免訴、免刑或輕於原判決所認罪名之判
    決者為限。此受理聲請再審之最後事實審法院，應就聲請再
    審理由之所謂「新證據」，是否具備事實審判決前已經存在
    ，為法院、當事人所不知，事後方行發現之「嶄新性」，及
    顯然可認足以動搖原有罪確定判決，應為無罪、免訴、免刑
    或輕於原判決罪名之「顯然性」二要件，加以審查，為判斷
    應否准予開始再審之準據。查本件原確定判決已於理由內說
    明「又被告甲○○既不否認事實欄一 (一)所述強取丙○○
    財物手段之事實，至於該手段是否構成強盜罪，乃適用法律
    之問題，自無再行傳喚證人丙○○之必要。又事實欄一 (一
    )之犯行，係被告甲○○、王志華、陳宗閔等三人與乙○○
    共同為之，事證至明，認無再傳喚證人丙○○之必要，附此
    說明」等情（見本院96年度上訴字第195號刑事判決第14頁
    ），是該證據顯不具備事實審判決前已經存在，為法院、當
    事人所不知，事後方行發現之「嶄新性」，核與上開新證據
    之要件不合。是聲請人此部分聲請再審，並無理由，應予駁
    回。
四、至聲請人另指原確定判決有「判決理由矛盾」、「判決不適
    用法則或適用法則不當」、「應於審判期日調查之證據而未
    予調查」、「判決理由不備」、「判決不適用刑法第57條規
    定或適用不當」等情形，核屬原確定判決有無違背法令？得
    否非常上訴之問題，並非屬再審之範疇，附此敘明。
五、據上論結，應依刑事訴訟法第433條、第434條第1項，裁定
    如主文。
中    華    民    國    98    年    3    月    10     日
            刑事第八庭  審判長法  官  羅  得  村
                              法  官  張  靜  琪
                              法  官  劉  榮  服
以上正本證明與原本無異。
如不服本裁定，應於裁定送達後五日內向本院提出抗告狀。
                              書記官  江  玉  萍
中    華    民    國    98    年    3    月    11     日


司法院資訊處製作；財團法人民間司法改革基金會備份。
